【裁判字號】    90,訴,183
【裁判日期】    900910
【裁判案由】    違反野生動物保育法
【裁判全文】
臺灣臺東地方法院刑事判決                            九十年度訴字第一八三號
    公  訴  人  臺灣臺東地方法院檢察署檢察官
    被      告  乙○○
                甲○○
右列被告等因違反野生動物保育法案件，經檢察官提起公訴（九十年度偵字第一三七
○號），本院判決如左：
    主  文
乙○○、甲○○共同未具保育類野生動物族群量逾越環境容許量之條件，未經中央主
管機關許可，使用獸鋏獵捕保育類野生動物，各處有期徒刑陸月，如易科罰金，均以
參佰元折算壹日。均緩刑參年，緩刑期內並付保護管束。
扣案之臺灣長鬃山羊貳隻及獸鋏伍拾伍具沒收。
    事  實
一、乙○○、甲○○非基於學術研究及教育目的、以及未經中央主管機關許可，並在
    保育類野生動物臺灣長鬃山羊之族群量未逾越環境容許量之前，兩人基於共同之
    犯意連絡，於民國九十年三月三日在臺東縣卑南鄉○○村○○○道十五公里之國
    有林班地內，共同使用並放置獸鋏五十五具獵捕野生動物，並獵得珍貴稀有保育
    類野生動物臺灣長鬃山羊二隻，嗣於同年月十一日晚間九時許，乙○○、甲○○
    要求不知情之胡克明一同搬運獵得之臺灣長鬃山羊，並連繫不知情之王義忠駕車
    前往載運獵捕所得之臺灣長鬃山羊行經臺東縣卑南鄉○○村○○○道時為警查獲
    ，並扣得臺灣長鬃山羊二隻（已死亡）及獸鋏五十五具。
二、案經臺東縣警察局臺東分局報請臺灣臺東地方法院檢察署檢察官偵查起訴。
    理  由
一、訊據被告乙○○、甲○○對於右揭時地以獸鋏獵捕保育類野生動物臺灣長鬃山羊
    之事實坦承不諱，有被告等所獵捕之保育類野生動物臺灣長鬃山羊二隻等照片十
    二幀、野生動物屍體領具一紙、扣押物品清單、會勘紀錄在卷足憑，並有獵具獸
    鋏五十五具扣案可證。而被告等所獵捕之野生動物經送鑑定結果，確係珍貴稀有
    保育類野生動物臺灣長鬃山羊，有臺東縣政府農業局自然保育課鑑定證明附卷可
    按。被告等雖辯稱不知會獵捕到保育類野生動物云云。經查獵捕保育類野生動物
    ，會觸犯野生動物保育法所規定之罪，業經大眾傳播機構廣為宣導有一段相當之
    時日，一般稍具常識之民眾應皆已知曉，被告等身為已成年之人，焉有不知之理
    。再則，被告等獵捕上開動物之地點，為人煙稀少之野外山區，依社會常情，被
    告等在上開地區，對可能有保育類野生動物會為其所捕獲，應本即有所認識及預
    見，卻仍決定獵捕之，則益見其捕獲該保育類野生動物臺灣長鬃山羊，並不違反
    其自始之本意，其本件行為有違反野生動物保育法獵捕保育類野生動物之故意甚
    明。綜上論述，本件事證明確，被告等所辯要屬事後卸責之詞，且與常情有違，
    要無足取，其犯行洵堪認定。
二、核被告乙○○、甲○○所為係違反野生動物保育法第十八條第一項第一款、第二
    款、第十九條第一項第六款，而犯野生動物保育法第四十一條第一項第一款、第
    二款、第三款之罪。被告乙○○、甲○○二人間有犯意連絡及行為分擔，為共同
    正犯。又被告等利用不知情之胡克明、王義忠搬運及載運獵得之保育類野生動物
    ，應論以間接正犯。爰審酌被告等均無任何前科紀錄及犯罪動機、目的、手段、
    生活習性、所生損害尚輕及犯後態度良好等一切情狀，量處如主文所示之刑，及
    易科罰金之折算標準。查被告乙○○、甲○○前未曾受有期徒刑以上刑之宣告，
    此有臺灣高等法院被告全國前案紀錄表附卷可稽，其因短於思慮，致觸犯本案犯
    行，犯後態度良好，顯有悔意，經此刑之教訓，應知所警惕，而無再犯之虞，本
    院認前開宣告之刑，以暫不執行為適當，爰併宣告緩刑三年，緩刑期內並付保護
    管束，以勵自新。查獲之保育類野生動物臺灣長鬃山羊二隻，及扣案之獸鋏五十
    五具，依野生動物保育法第五十二條第一項之規定，宣告沒收。
據上論斷，應依刑事訴訟法第二百九十九條第一項前段、野生動物保育法第四十一條
第一項第一款、第二款、第三款、第五十二條第一項、刑法第十一條前段、第二十八
條、第四十一條第一項前段、第七十四條第一款、第九十三條第一項、罰金罰鍰提高
標準條例第二條，判決如主文。
本案經檢察官江文君到庭執行職務。
中      華      民      國      九十      年      九      月      十    日
                                  臺灣臺東地方法院刑事庭
                                          法  官  范智達
右正本證明與原本無異。
如不服本判決，應於判決送達後十日內向本院提出上訴狀。（須附繕本）
「切勿逕送上級法院」
                                          書記官  賴淑芬
中      華      民      國      九十      年      九      月      十    日
附錄本案論罪科刑法條全文：
野生動物保育法第四十一條
有下列情形之一，處六月以上五年以下有期徒刑，得併科新臺幣二十萬元以上一百萬
元以下罰金：
一  未具第十八條第一項第一款之條件，獵捕、宰殺保育類野生動物者。
二  違反第十八條第一項第二款規定，未經中央主管機關許可，獵捕、宰殺保育類野
    生動物者。
三  違反第十九條第一項規定，使用禁止之方式，獵捕、宰殺保育類野生動物者。
於劃定之野生動物保護區內，犯前項之罪者，加重其刑至三分之一。
以犯第一項之罪為常業者，處一年以上七年以下有期徒刑，得併科新臺幣五十萬元以
上二百五十萬以下罰金。
第一項之未遂犯罰之。


司法院資訊處製作；財團法人民間司法改革基金會備份。
